臺灣屏東地方法院民事裁定　　　 110年度消債職聲免字第21號
聲　請　人
即 債務 人　郭美蓮　

代　理　人　陳雅琴律師
相　對　人
即 債權 人　台北富邦商業銀行股份有限公司

法定代理人　程耀輝　


相　對　人
即 債權 人　國泰世華商業銀行股份有限公司

法定代理人　郭明鑑　
代　理　人　蔡政宏　
相　對　人
即 債權 人　遠東國際商業銀行股份有限公司


法定代理人　周添財　


相　對　人
即 債權 人　元大商業銀行股份有限公司


法定代理人　翁健　　
代　理　人　黃勝豐　
相　對　人
即 債權 人　板信商業銀行股份有限公司

法定代理人　張明道　
代　理　人　許瑋玲　
相　對　人
即 債權 人　第一金融資產管理股份有限公司

法定代理人　楊錫隆　


相　對　人
即 債權 人　台新資產管理股份有限公司

法定代理人　吳統雄　
代　理　人　台新國際商業銀行股份有限公司

法定代理人　尚瑞強　


相　對　人
即 債權 人　萬榮行銷股份有限公司

法定代理人　許勝發　


相　對　人
即 債權 人　元大國際資產管理股份有限公司


法定代理人　宋耀明　


相　對　人
即 債權 人　台灣金聯資產管理股份有限公司


法定代理人　施俊吉　


相　對　人
即 債權 人　新光行銷股份有限公司

法定代理人　李明新　
代　理　人　鄭穎聰　
相　對　人
即 債權 人　摩根聯邦資產管理股份有限公司

法定代理人　李文明　
代　理　人　陳俊嘉　
相　對　人
即 債權 人　長鑫資產管理股份有限公司

法定代理人　潘代鼎　


上列當事人聲請消費者債務清理事件，本院裁定如下：
    主  文
債務人郭美蓮應予免責。
    理  由
一、按法院為終止或終結清算程序之裁定確定後，除別有規定外
    ，應以裁定免除債務人之債務。消費者債務清理條例（下稱
    消債條例）第132 條定有明文。又法院裁定開始清算程序後
    ，債務人有薪資、執行業務所得或其他固定收入，扣除自己
    及依法應受其扶養者所必要生活費用之數額後仍有餘額，而
    普通債權人之分配總額低於債務人聲請清算前二年間，可處
    分所得扣除自己及依法應受其扶養者所必要生活費用之數額
    者，法院應為不免責之裁定。但債務人證明經普通債權人全
    體同意者，不在此限。另債務人有下列各款情形之一者，法
    院應為不免責之裁定。但債務人證明經普通債權人全體同意
    者，不在此限：一、於七年內曾依破產法或本條例規定受免
    責。二、故意隱匿、毀損應屬清算財團之財產，或為其他不
    利於債權人之處分，致債權人受有損害。三、捏造債務或承
    認不真實之債務。四、聲請清算前二年內，因消費奢侈商品
    或服務、賭博或其他投機行為，所負債務之總額逾聲請清算
    時無擔保及無優先權債務之半數，而生開始清算之原因。五
    、於清算聲請前一年內，已有清算之原因，而隱瞞其事實，
    使他人與之為交易致生損害。六、明知已有清算原因之事實
    ，非基於本人之義務，而以特別利於債權人中之一人或數人
    為目的，提供擔保或消滅債務。七、隱匿、毀棄、偽造或變
    造帳簿或其他會計文件之全部或一部，致其財產之狀況不真
    確。八、故意於財產及收入狀況說明書為不實之記載，或有
    其他故意違反本條例所定義務之行為，致債權人受有損害，
    或重大延滯程序，復為同條例第133 、134 條所明定。另按
    法院裁定開始更生程序後，債務人免責前，法院裁定開始清
    算程序，其已進行之更生程序，適於清算程序者，作為清算
    程序之一部，其更生聲請視為清算聲請，消債條例第78條第
    1 項亦定有明文。
二、經查：
  ㈠聲請人前聲請更生，經本院以108 年度消債更字第3 號裁定
    自民國108 年5 月23日中午12時起開始更生程序。嗣於更生
    程序中，因聲請人有消債條例第63條第1 項第5 款之情形，
    經本院以109 年度消債清字第34號裁定自109 年10月22日中
    午12時起開始清算程序。復聲請人清算財團之財產分配完結
    ，各相對人共受償新臺幣（下同）6,947 元後，本院於110
    年3 月8 日以109 年度司執消債清字第46號裁定終結清算程
    序確定等情，業據調取上開卷宗核閱屬實。
  ㈡關於聲請人於開始更生程序後迄今之收入部分，聲請人自10
    0 年10月3 日加保勞保於財團法人屏東縣私立椰子園老人養
    護之家（下稱椰子園養護之家），復於108 年8 月23日退保
    ，再自108 年9 月23日以部分工時加保勞保於社團法人屏東
    縣聖佳照顧關懷協會附設屏東縣私立聖佳居家長照機構（下
    稱聖佳長照機構），末於108 年10月30日退保，另自108 年
    12月19日加保勞保於屏東縣私立濟常居家長照機構（下稱濟
    常長照機構），並於109 年9 月1 日退保，迄今無任何加保
    資料，且聲請人108 年於椰子園養護之家、聖佳長照機構及
    濟常長照機構分別有所得274,330 元、481 元及4,812 元，
    109 年有所得188,122 元，亦經本院調取其之勞保局電子閘
    門網路資料查詢表、稅務電子閘門網路資料查詢表核閱無誤
    。本院審酌聲請人於108 年8 月23日於椰子園養護之家退保
    ，則該年聲請人於於椰子園養護之家之所得應為108 年1 月
    至同年8 月之所得，平均每月應為34,291元（計算式：274,
    330 ÷8 ＝34,291，小數點以下四捨五入，下同）。又聲請
    人稱自109 年9 月至110 年3 月於麵店工作，每月所得為1
    萬元，雖未提出任何事證供參，惟聲請人自109 年9 月1 日
    退保，迄無加保勞保，業如前述，則聲請人顯未受僱於任何
    公司或商號，堪信屬實。又聲請人自110 年6 月17日迄今經
    濟部第七水利局從事安心防疫工作，每月所得約12,000元，
    有薪資存摺影本可稽，應屬確實。則聲請人自108 年5 月23
    日算至110 年11月所得共為431,888 元（計算式：34,291×
    3 ＋481 ＋4,812 ＋188,122 ＋10,000×7 ＋12,000×【14
    /3 0＋5 】＝431,888 ）。至聲請人之支出部分，則依消債
    條例第64條之2 第1 項規定，以108 至110 年衛生福利部公
    告每人每月最低生活費之1.2 倍即14,866元、14,866元、15
    ,946元之數額為計算基準。是以，聲請人自108 年5 月23日
    算至110 年11月之必要支出共為461,824 元（計算式：14,8
    66×【8/30＋7 ＋12】＋15,946×11＝461,824 ）。
  ㈢綜上，聲請人於清算程序之固定收入扣除前開必要支出後，
    已無剩餘，自無消債條例第133 條應不予免責規定之適用餘
    地。此外，本件查無聲請人有何其他應不予免責之情形，揆
    諸前揭說明，自應裁定聲請人免責。
三、依首開規定，裁定如主文。
中    華    民    國   110    年    12    月     8    日
                  民事庭  法  官  彭聖芳
正本係照原本作成。
如不服本裁定應於送達後10日內向本院提出抗告狀，並繳納抗告
費新臺幣1,000元。
中    華    民    國   110    年    12    月    8     日
                          書記官  孫秀桃